【裁判字號】    91,訴,3463
【裁判日期】    921030
【裁判案由】    勞保
【裁判全文】
臺北高等行政法院判決                            九十一年度訴字第三四六三號
                              .
    原      告  甲○○
    訴訟代理人  陳祖德律師
    複代理人    劉士昇律師
    被      告  勞工保險局
    代  表  人  廖碧英總經理.
    訴訟代理人  丙○○
                乙○○
右當事人間因勞保事件，原告不服行政院勞工委員會中華民國九十一年八月七日勞訴
字第○○一九九五八號訴願決定，提起行政訴訟。本院判決如左：
    主  文
訴願決定、審議審定及原處分均撤銷。
被告對於原告九十年八月二十一日殘廢給付之申請，應依本院法律見解，另為適法之
處分。
原告其餘之訴駁回。
訴訟費用由被告負擔。
    事  實
一、事實概要：緣桃園縣按摩業職業工會被保險人即原告因罹患兩眼視網膜色素炎，
    於民國（下同）九十年八月二十一日檢據申請普通疾病殘廢給付。案經被告審查
    ，以原告所患於八十年十二月二十一日領取重度視障殘障手冊時即已症狀固定得
    審定為殘廢，惟其遲於九十年八月二十一日始申請，已逾二年請求權時效，乃於
    九十年九月二十一日以九十保給字第六○六六五五三號書函，依勞工保險條例第
    三十條規定，核定所請殘廢給付不予給付。原告不服，申請審議，嗣經被告重新
    審查，於九十年十一月二十一日以九十保給字第一○二五○○九四號函核定其殘
    廢程度符合勞工保險殘廢給付標準表第十項第二等級，原應發給一、○○○日普
    通疾病殘廢給付，惟查其於八十年十二月二十日領取重度視障（依身心障害等級
    標準兩眼視力優眼在○．○一以下，相當於勞工保險殘廢給付標準表第十一項第
    三等級）殘障手冊，於當時即為症狀固定得審定為殘障，其遲於九十年八月二十
    一日始申請殘廢給付，已逾二年請求權時效，該部分所請殘廢給付應不予給付，
    應扣除該項殘等八四○日，即實發一六○日普通疾病殘廢給付計二二四、○○○
    元。原告不服，申請審議，遭審定駁回，提起訴願，亦遭決定駁回，遂提起本件
    行政訴訟。
二、兩造聲明：
  (一)原告聲明：1.訴願決定、審議審定及原處分均撤銷。
              2.被告應給付原告新台幣一百一十七萬六千元整。
              3.訴訟費用被告負擔。
  (二)被告聲明：駁回原告之訴。
三、兩造之爭點：被告核定原告殘廢程度符合勞工保險殘廢給付標準表第十項第二等
                級，原應發給一、○○○日普通疾病殘廢給付，惟查其於八十年十
                二月二十日領取重度視障殘障手冊，於當時即為症狀固定得審定為
                殘障，其遲於九十年八月二十一日始申請殘廢給付，已逾二年請求
                權時效，該部分所請殘廢給付應不予給付，應扣除該項殘等八四○
                日，即實發一六○日普通疾病殘廢給付計新台幣二二四、○○○元
                ，是否適法？
  (一)原告主張之理由：
    1.緣原告係按摩業職業工會之被保險人，因罹患兩眼視網膜色素炎，乃於九十年
      八月二十一日檢具勞工保險殘廢診斷書以普通疾病申請核給殘廢給付，案經被
      告機關審查，認原告已於八十年十二月二十日，領取重度視障殘障手冊，即已
      症狀固定得審定為殘障，惟遲於九十年八月二十一日始申請殘廢給付，已逾二
      年請求權時效，乃於九十年九月二十一日以九十保給字第６０６６５５３號書
      函，依勞工保險條例第三十條規定，核定所請殘廢給付不予給付，原告遂向勞
      工保險監理委員會申請審議，並檢附新國民綜合醫院出具診斷書及有關證明書
      等資料影本，案經該監理委員會重新審查而於九十年十一月二十一日以九十保
      給字第１０２５０９４號函核定其殘廢程度符合勞工保險殘廢給付標準表第十
      項第二等級，原應發給１０００日普通傷病殘廢給付，惟查其於八十年十二月
      二十日領取重度視障（依身心障害等級標準兩眼視力優眼在０．０１以下，相
      當於勞工保險殘廢給付標準表第十一項第三等級）殘障手冊，於當時即為症狀
      固定得審定為殘廢，卻遲至九十年八月二十一日始申請殘廢給付，已逾二年請
      求權時效，該部分所請殘廢給付應不予給付，乃扣除該項殘等８４０日，即實
      發１６０日普通傷病殘廢給付計２２４０００元等情，原告不服，遂再向勞工
      保險監理委員會及行政院勞工委員會，申請審議及提起訴願，遞遭駁回。
    2.查本件被告否准原告部分申請之理由，無非以原告既於八十年十二月二十日領
      得重度視障手冊，足見當時確已成殘，而依身心障害等級標準兩眼視力優眼在
      ０．０１以下，即相當於勞工保險殘廢給付標準表第十一項第三等級，故原告
      領取該部分殘廢給付之請求權時效應即起算，卻遲至九十年八月二十一日始申
      請殘廢給付，已逾二年請求權時效，該部分所請殘廢給付應不予給付云云。從
      而，本件首應審酌者，厥在於原告於八十年十二月二十日領取重度視障手冊時
      之病症是否即得審定為殘廢，及原告得請領保險給付之日為何日？
    3.按「被保險人因普通傷害或罹患普通疾病，經治療終止後，適合殘廢給付標準
      表規定之項目，並經保險人自設或特約醫院診斷為永久殘廢者，得按其平均月
      投保薪資，依同表規定之殘廢等級及給付標準，一次請領殘廢補助費，……。
      被保險人領取普通傷病給付期滿，或其所患普通傷病經治療一年以上尚未痊癒
      ，如身體遺存障害，適合殘廢給付標準表規定之項目，並經保險人自設或特約
      醫院診斷為永不能復原者，得比照前項規定辦理。」、「領取保險給付之請求
      權，自得請領之日起，因二年間不行使而消滅。」固為勞工保險條例第五十三
      條、第三十條定有明文。次按「本條例第五十三條第一項及第五十四條第一項
      所稱治療終止，指被保險人罹患之傷病，經治療後，症狀固定，再行治療仍不
      能期待其治療效果之狀態。」、「依本條例第五十三條及第五十四條規定，請
      領殘廢給付者，以全民健康保險特約醫院或診所診斷為永久殘廢或永不能復原
      之當日為本條例第三十條所定得請領之日。被保險人請求發給前項診斷之證明
      書者，全民健康保險特約醫院或診所應於三日內發給之。」復為勞工保險條例
      施行細則第七十七條、第七十八條所明定。由上開規定可見，發布上開細則之
      勞工保險主管機關認殘廢給付之申請固須以症狀固定，再行治療仍不能期待其
      治療效果之狀態為要件，惟永久殘廢或永不能復原非被保險人所能自行判斷或
      認定，須經全民健康保險特約醫院或診所之診斷，且由其發給診斷證明書以利
      被保險人為殘廢給付之申請，是倘被保險人所就醫之全民健康保險特約醫院或
      診所遲不就被保險人身體遺存之障害診斷為永久殘廢或永不能復原，尚不能認
      被保險人已處於得請求殘廢給付之狀態，易言之，勞工保險條例第三十條規定
      之請求權時效尚未開始進行（鈞院九十一年度訴字第二○二號判決參照，詳原
      證七）。查本件原告自罹患眼及以來，均持續就醫，直至九十年八月十三日，
      始經行政院衛生署桃園醫院之診斷，並由其發給診斷證明書而判定治療終止而
      為永久殘廢，在此之前，非僅原告從未放棄任何可能之一線希望，而持續覓醫
      治療，且診治醫院亦從未認定原告已屬症狀固定，再行治療仍不能期待其治療
      效果，而仍給予藥物等治療，原告自無請領殘廢給付之可能，要難謂請求權時
      效已進行，基此原告於九十年八月二十一日提出請領勞工保險殘廢給付揆諸上
      開規定及說明，自無罹於二年之消滅時效可言。
    4.次查，本件原告雖於民國八十年十二月二十日領有殘障手冊，惟原告仍持續就
      醫，如七十九年間即遠赴中國大陸眼科權威蘇州市中醫醫院診治，施行針灸及
      藥物治療，回台後仍遵醫囑長期至中壢市元興蔘藥房取藥服用；八十一年至八
      十四年於時設中壢市○○○路六十二號之翁眼科診所持續治療；八十七年九月
      二十九日至中壢市新國民綜合醫院門診，施行藥物治療及營養療法；八十八年
      十二月十七日至景仁醫院門診施行藥物治療等等，嗣九十年八月六日及八月十
      三日再前往行政院衛生署桃園醫院門診，經醫師診斷因「兩眼視網模炎」，兩
      眼視力只剩光覺，始核發治療終止殘廢診斷書，此迭經原告提出蘇州市醫院處
      方、取藥證明書、診斷書、病歷表、處置記錄等、勞工保險殘廢診斷書等資料
      在卷可稽，足見斯時在診治醫師專業判斷下，症狀尚未固定，仍須繼續治療，
      自無治療終止而得審定為殘費之可言，此由被告既核定原告於八十年十二月領
      得重度視障手冊時係相當於勞工保險殘廢給付標準表第十一項第三等級，嗣九
      十年八月申請時，其殘廢程度則符合勞工保險殘廢給付標準表第十項第二等級
      ，不啻亦承認原告症狀尚未固定之事實！再按，「保險人為審核保險給付或勞
      工保險監理委員會為審議保險爭議事項，必要時得向投保單位、特約醫療院、
      所或其他有關機關調查被保險人與保險有關文件。」、「保險人於審核殘廢給
      付認為有複檢必要時，得另行指定醫院或醫師複檢。」勞工保險條例第二十八
      條、第五十六定有明文；又「依本條例第五十三條或第五十四條請領殘廢給付
      者，應備左列書件：一、殘廢給付申請書。二、給付收據。三、殘廢診斷書。
      四、經Ｘ光檢查者，附Ｘ光照片。前項殘廢診斷書由應診之全民健康保險特約
      醫院或診所出具。本條例施行區域外致殘者，得由應診之醫院或診所出具。保
      險人審核殘廢給付，除得依本條例第五十六條之規定指定全民健康保險特約醫
      院或診所或醫師複檢外，並得通知出具殘廢診斷書之醫院或診所檢送必要之檢
      查紀錄或有關診療病歷。」亦為勞工保險條例施行細則第七十六條所明定。從
      而縱認被告對於殘廢給付之申請，有關何時治療終止而得審定為何等殘廢，有
      其最終核定權，惟其審定仍須基於全民健康保險特約醫院或診所出具之殘廢診
      斷書或其附屬相關之必要檢查紀錄或有關診療病歷等資料，而為專業判斷，於
      有疑義時則尚須另行指定醫院或醫師複檢，不容非醫療專業之承辦人員恣意判
      斷，要屬當然。詎本件被告非僅未主動調閱原告有關就醫資料，更對原告迭次
      所提之就醫紀錄、診斷證明書、病歷表、處置紀錄等醫療資料視而不見，未從
      上開資料進行實質審查而為專業判斷，卻徒要求原告提出所持身心障礙手冊，
      即據以認定當時原告已屬症狀固定得審定成殘，並直接比附援引衛生署依據身
      心障礙者保護法公告之身心障礙等級標準，據以認定原告當時症狀係相當於勞
      工保險殘廢給付標準表第十一項第三等級，非僅於法無據，亦有重要證據漏未
      審酌、理由不備及恣意判斷之違法，顯屬率斷。況且，勞工保險條例係為保障
      勞工生活，促進社會安全所制定，其殘廢給付之申請，應就其所患是否符合勞
      工保險條例及勞工保險殘廢給付標準表之規定為審查依據；而身心障礙手冊之
      核發則係基於身心障礙保護法之規定，於個人因生理或心理因素致其參與社會
      及從事生產活動功能受到限制或無法發揮，經鑑定符合中央衛生主管機關所定
      之等級特定障害項目而由直轄市政府或縣市政府所核發，其核發標準與勞工保
      險殘廢給付之核發標準不同，其法令依據亦不相同，其鑑定機構、認定程序及
      鑑定基準之規範，亦均與勞工保險不同，自不得比附援用，否則被告及勞工保
      險監理委員會之審查，即形同虛設，毫無意義，此為勞工保險主管機關向來之
      見解，亦為 鈞院所支持，有行政院勞工委員會九十一年八月十三日勞訴字第
      ００２５５２７號訴願決定書及鈞院九十一年度訴字第二五六五號判決可稽（
      詳原證八），實務上屢見不鮮者，均係申請人一再主張其持有身心障礙手冊，
      應得比附認定符合勞工保險殘廢給付標準表之障害項目而得請領殘廢給付，而
      主管機關則一再持上開見解否准申請，反似本件情形者，即依據原告所持重度
      視障手冊之身心障害等級標準，認定即相當於勞工保險殘廢給付標準表第十一
      項第三等級者，則絕無僅有，此一反常態之見解主張，不僅出於對法令之誤解
      ，且無正當理由而為差別待遇，顯屬恣意判斷並違反平等原則。
    5.再按，「行政行為應受法律及一般法律原則之拘束」、「行政行為，非有正當
      理由，不得為差別待遇。」行政程序法第四條及第六條分別訂有明文。因此，
      相同殘廢給付案例，皆經保險人自設或特約醫院之醫師，根據勞工保險殘廢給
      付標準表之規定，綜合審定其給付等級而為全額給付，理應一體援引適用而為
      相同之處理，以示公允。茲提證被告曾經給付與原告相同之案例，如訴外人桃
      園縣按摩工會被保險人佟志民，於八十六年九月八日領得重度視障手冊，九十
      年六月始申請殘廢給付；邱瓊慧，於八十一年間於領得輕度殘障手冊，九十年
      間始申請殘廢給付；邱奕良，亦於八十一年間領得重度視障手冊，八十九年間
      始申請殘廢給付等案，被告均從其申請時所提出之殘廢診斷書及相關病歷資料
      ，從實審查核定其殘廢等級而為全額給付，從未質疑其於領得殘障手冊時即已
      症狀固定而得審定成殘，並依身心障礙標準比附認定其勞工保險殘廢等級，而
      認定請求權罹於時效應予扣除，此可調閱各該殘廢給付申請案卷觀之即明。足
      證本件被告對於原告之申請未為相同之處理，亦欠缺差別待遇之正當理由，顯
      與上開規定所揭示之原則有違。
    6.綜上所述，本件原告領取保險給付之請求權，並無罹於二年之消滅時效之可言
      ，而被告徒憑原告所持身心障礙手冊，即據以認定當時原告已屬症狀固定得審
      定成殘，並直接比附援引衛生署署依據身心障礙者保護法公告之身心障礙等級
      標準，據以認定原告當時症狀係相當於勞工保險殘廢給付標準表第十一項第三
      等級，亦屬違法，對於原告之病況究竟何時固定，何以醫院仍舊予以治療，又
      何以僅准１６０日，而否准８４０日之殘廢給付，均未據說明其依憑，率將殘
      廢給付之補助費，予以割裂，於法殊有未合，原審定及原決定未予糾正，亦顯
      然違法及不當，自應予撤銷，並判命依原告平均月投保薪資新台幣四萬二千元
      （詳原證九），補足遭違法扣除知八百四十日給付差額，即新台幣一百一十七
      萬六千元整。
  (二)被告主張之理由：
    1.按「領取保險給付之請求權，自得請領之日起，因二年間不行使而消滅。」、
      「被保險人因普通傷害或罹患普通疾病，經治療終止後，如身體遺存障害，適
      合殘廢給付標準表規定之項目，並經保險人自設或特約醫院診斷為永久殘廢者
      ，得按其平均月投保薪資，依同表規定之殘廢等級及給付標準，一次請領殘廢
      補助費，．．．。被保險人領取普通傷病給付期滿，或其所患普通傷病經治療
      一年以上尚未痊癒，如身體遺存障害，適合殘廢給付標準表規定之項目，並經
      保險人自設或特約醫院診斷為永不能復原者，得比照前項規定辦理。」勞工保
      險條例第三十條及第五十三條分別定有明文。另「本條例第五十三條第一項及
      第五十四條第一項所稱治療終止，指被保險人罹患之傷病，經治療後，症狀固
      定，再行治療仍不能期待其治療效果之狀態。」、「依本條例第五十三條及第
      五十四條規定，請領殘廢給付者，以全民健康保險特約醫院或診所診斷為永久
      殘廢或永不能復原之當日，為本條例第三十條所定得請領之日。」亦分別為同
      條例施行細則第七十七條及第七十八條所明定。又勞工保險殘廢給付標準表第
      十障害項目「雙目失明者。」為第二等級，給付一、○○○日。第十一障害項
      目「雙目視力減退至○．○二以下者。」為第三等級，給付八四○日。
    2.查本件原告因罹患兩眼視網膜色素炎，於九十年八月二十一日檢據向被告申請
      殘廢給付，據所送行政院衛生署桃園醫院於九十年八月十三日出具同日治療終
      止之殘廢診斷書載「王君因兩眼視網膜色素炎於九十年八月六日初診，至同年
      月十三日共門診二次，其初診時左、右眼未矯正、矯正後視力及診斷殘廢時左
      、右眼未矯正、矯正後視力均各為光覺。」案經被告審查後通知原告補具最近
      二年內之診斷證明書及殘障手冊影本，據其殘障手冊載，原告為視障、殘障等
      級為重度殘障、鑑定日期為八十年十二月二十日。據此，被告以其八十年十二
      月二十日殘障鑑定時巳症狀固定審定成殘，惟卻遲至九十年八月二十一日始申
      請殘廢給付，巳逾二年請求權時效，乃核定所請不予給付。原告不服，檢附新
      國民綜合醫院所出具之診斷證明書向勞工保險監理委員會申請審議，經被告重
      新審查，以其殘廢程度符合勞工保險殘廢給付標準表第十項第二等級，原應發
      給一、○○○日之普通疾病殘廢給付，惟其於八十年十二月二十日，依身心障
      害等級標準鑑定為重度視障兩眼視優眼在○、○一以下，相當於勞工保險殘廢
      給付標準表第十一項第三等級，給付標準為八四○日，該部分因巳逾二年請求
      權時效，應不予給付，亦即應扣除該部分八四○日之殘廢給付，即實發一六○
      日普通疾病殘廢給付計新台幣二二四、○○○元。原告仍不服，先後分別向勞
      工保險監理委員會與行政院勞工委員會，申請審議及提起訴願均遭駁回。
    3.原告訴稱其在九十年八月十三日之前仍持續治療，症狀尚未固定自無請領殘廢
      給付之可能；且即令被保險人業巳發生保險事故，惟未依條例規定請領給付，
      則無所謂「領取保險給付」之請求權可行使，而不行使之情事云云。惟查原告
      如當時未達重殘之程度，何以可領得視障之殘障手冊，足見其當時確巳成殘自
      明，而對於巳發生之保險事故，除有不能行使之情事外，否則其保險給付之請
      求權時效，即應自事故發生之日起算，而原告在鑑定成殘後，並無不能行使之
      情事，故其所稱顯無理由。
    理  由
一、按「領取保險給付之請求權，自得請領之日起，因二年間不行使而消滅。」、「
    被保險人因普通傷害或罹患普通疾病，經治療終止後，如身體遺存障害，適合殘
    廢給付標準表規定之項目，並經保險人自設或特約醫院診斷為永久殘廢者，得按
    其平均月投保薪資，依同表規定之殘廢等級及給付標準，一次請領殘廢補助費，
    ．．．。被保險人領取普通傷病給付期滿，或其所患普通傷病經治療一年以上尚
    未痊癒，如身體遺存障害，適合殘廢給付標準表規定之項目，並經保險人自設或
    特約醫院診斷為永不能復原者，得比照前項規定辦理。」、「被保險人之身體已
    局
    部殘廢，再因傷害或疾病致身體之同一部位殘廢程度加重者，一律依照殘廢給付
    標準表規定，按其加重後殘廢給付日數，發給殘廢給付，但原已局部殘廢部分，
    依殘廢給付標準表規定所核定之給付日數，應予扣除。」勞工保險條例第三十條
    及、五十三條及第五十五條第八款分別定有明文。次按「本條例第五十三條第一
    項及第五十四條第一項所稱治療終止，指被保險人罹患之傷病，經治療後，症狀
    固定，再行治療仍不能期待其治療效果之狀態。」、「依本條例第五十三條及第
    五十四條規定，請領殘廢給付者，以全民健康保險特約醫院或診所診斷為永久殘
    廢或永不能復原之當日，為本條例第三十條所定得請領之日。」復為同條例施行
    細則第七十七條及第七十八條所分別明定。又勞工保險殘廢給付標準表第十障害
    項目「雙目失明者。」為第二等級，給付一、○○○日。第十一障害項目「雙目
    視力減退至○．○二以下者。」為第三等級，給付八四○日。
二、本件原告係桃園縣按摩業職業工會被保險人，於九十年八月二十一日以其罹患兩
    眼視網膜色素炎為由，檢據行政院衛生署桃園醫院同年八月十三日出具、同日審
    定成殘之勞工保險殘廢給付申請書，向被告申請普通疾病殘廢給付。案經被告審
    查，以原告所患於八十年十二月二十一日領取重度視障殘障手冊時即已症狀固定
    得審定為殘廢，惟其遲於九十年八月二十一日始申請，已逾二年請求權時效，乃
    於九十年九月二十一日以九十保給字第六○六六五五三號書函，依勞工保險條例
    第三十條規定，核定所請殘廢給付不予給付。原告不服，申請審議，嗣經被告重
    新審查，於九十年十一月二十一日以九十保給字第一○二五○○九四號函核定其
    殘廢程度符合勞工保險殘廢給付標準表第十項第二等級，原應發給一、○○○日
    普通疾病殘廢給付，惟查其於八十年十二月二十日領取重度視障（依身心障害等
    級標準兩眼視力優眼在○．○一以下，相當於勞工保險殘廢給付標準表第十一項
    第三等級）殘障手冊，於當時即為症狀固定得審定為殘障，其遲於九十年八月二
    十一日始申請殘廢給付，已逾二年請求權時效，該部分所請殘廢給付應不予給付
    ，應扣除該項殘等八四○日，即實發一六○日普通疾病殘廢給付計二二四、○○
    ○元。原告不服，申請審議，遭審定駁回，提起訴願，亦遭決定駁回等情，有勞
    工保險給付申請書、被告上開函、勞工保險監理委員會審議勞工保險爭議事項審
    定書及行政院勞工委員會訴願決定書等附卷可稽，且為兩造所不爭執，堪信為真
    實。
三、查原告本件殘廢給付之申請，原經被告以原告於八十年十二月二十日已視覺殘障
    ，症狀固定，惟迄九十年八月二十一日始行提出申請，已逾勞工保險條例第三十
    條所規定二年請求權時效為由，而否准原告之請求，嗣於原告申請審議時，由被
    告自行重為處分；其處分內容係認原告殘廢程度符合勞工保險給付標準表第十項
    第二等級（雙目均失明），惟因原告於八十年十二月二十日即領取重度視障手冊
    ，依身心障害等級標準兩眼視力優眼在○．○一以下，相當於勞工保險殘廢給付
    標準表第十一項第三等級，該視力優眼在○．○一以下之殘廢程度，當時即已症
    狀固定，得審定成殘，惟因原告遲至九十年八月二十一日始行申請，已逾二年請
    求時效，而否准該部分之給付，應扣除該項殘等八四○日，即實發一六○日普通
    疾病殘廢給付計二二四、○○○元。考其論據，顯有未合，蓋依勞工保險條例施
    行細則第七十八條第一項明定：「依本條例第五十三條及第五十四條規定，請領
    殘廢給付者，以全民健康保險特約醫院或診所診斷為永久殘廢或永不能復原之當
    日，為本條例第三十條所定得請領之日。」從而，原告雖於八十年十二月二十日
    請領有殘障手冊，惟其該項殘廢，並未有全民健康保險特約醫院或診所診斷為永
    久殘廢或永不能復原之資料，自無依勞工保險條例第三十條規定，起算其二年請
    求權時效可言，準此，被告此項扣除該項殘等八四○日給付部分所持論據，要屬
    未合，合先敘明。
四、次按「被保險人之身體已局部殘廢，再因傷害或疾病致身體之同一部位殘廢程度
    加重者，一律依照殘廢給付標準表規定，按其加重後殘廢給付日數，發給殘廢給
    付，但原已局部殘廢部分，依殘廢給付標準表規定所核定之給付日數，應予扣除
    。」勞工保險條例第五十五條第八款定有明文；查原告於九十年八月二十一日申
    請殘廢給付，經被告審查，認定其殘廢程度符合給付標準表第十項第二等級，應
    核給一千日殘廢給付一節，原告並不爭執；次查原告之雙眼曾於八十年十二月二
    十日領取重度視障之殘障手冊，亦為原告所不爭執，足證原告於八十年十二月二
    十日當時，確已雙眼殘障，惟其殘障程度如何，依身心障礙者保護法第三條第一
    款及第二項「本法所稱身心障礙者，係指個人因生理或心理因素，致其參與社會
    及從事生產活動功能受到限制或無法發揮，經鑑定符合中央衛生主管機關所定等
    級之下列障礙並領有身心障礙手冊者為範圍：一、視覺障礙者。：：前項障礙類
    別之等級、：：由中央衛生主管機關定之。」規定，自應以中央衛生主管機關所
    定「身心障礙等級」審定其殘廢程度；但查被告據以認定原告八十年十二月二十
    日領取重度視障手冊時之視覺障害為兩眼視力優眼在○．○一以下，係以八十六
    年七月十九日行政院衛生署衛署醫字第八六○四六四四六號公告、八十八年五月
    十二日行政院衛生署醫字第八八○二七五八三號公告修正之「身心障礙等級」表
    為據，其時點顯有不合，蓋原告領取重度視障手冊係八十年十二月二十日，則其
    殘廢程度自應以其領取時，依前揭身心障礙保護法規定所為之鑑定為據，始符法
    制。但查，本件未據被告調取原告領取身心障礙手冊時之鑑定等級，即遽認原告
    當時係視力優眼在○．○一以下，即屬速斷，從而，縱屬原告八十年十二月二十
    日領取身心障礙手冊時，其雙眼確有局部殘廢之事實，該局部殘廢部分，符合勞
    工保險給付標準表第幾項第幾級，未見被告調取相關病歷資料或鑑定資料，以佐
    其認定視力優眼在○．○一以下之認定，自亦無引據勞工保險條例第五十五條第
    八款扣除其局部成殘部分依勞工給付標準表規定所核定之給付日數可言。
五、綜合上述，原告於九十年八月二十一日以其罹患兩眼視網膜色素炎為由，向被告
    申請普通疾病殘廢給付。案經被告審查，核定其殘廢程度符合勞工保險殘廢給付
    標準表第十項第二等級，原應發給一、○○○日普通疾病殘廢給付，惟認原告於
    八十年十二月二十日領取重度視障殘障手冊，於當時即為症狀固定得審定為殘障
    ，已逾勞工保險條例第三十條規定之二年請求權時效，顯屬無據；另依勞工保險
    條例第五十五條第八款規定，雖應扣除原告前揭局部殘廢部分應給付之日數；但
    被告並未調取鑑定或病歷資料，以資認定原告八十年十二月二十日領取重度殘障
    手冊時之殘廢程度，遽以原告當時兩眼視力係優眼在○．○一以下，依給付標準
    表第十四項第三等級扣除八四○日，亦屬無據，審議審定及訴願決定未予糾正，
    亦有未洽，原告訴請撤銷，為有理由，應予准許；惟原告於八十年十二月二十日
    即已局部成殘之兩眼視力視障究竟符合給付標準表第幾項第幾級，未據被告確實
    審核，應著由被告另為適法之處分，原告請求被告應再給付其一百一十七萬六千
    元一節，本院尚難逕為判決，併此敘明。
六、本件法律關係及事實已臻明確，兩造其餘攻擊防禦方法，核與前開論斷結果無礙
    ，爰不逐一論究，附此敘明。
據上論結，本件原告之訴為一部有理由，一部無理由，爰依行政訴訟法第二百條第四
款、第一百零四條、民事訴訟法第七十九條但書，判決如主文。
中      華      民      國    九十二    年      十      月     三十     日
                                  臺北高等行政法院  第六庭
                                            審判長  法  官  林樹埔
                                                    法  官  蕭惠芳
                                                    法  官  闕銘富
右為正本係照原本作成。
如不服本判決，應於送達後二十日內，向本院提出上訴狀並表明上訴理由，如於本判
決宣示後送達前提起上訴者，應於判決送達後二十日內補提上訴理由書（須按他造人
數附繕本）。
中      華      民      國    九十二    年      十      月    三十一    日
                                                    書記官  吳芳靜


司法院資訊處製作；財團法人民間司法改革基金會備份。
